臺灣花蓮地方法院行政訴訟判決
110年度交字第64號
111年6月30日辯論終結
原      告  連浩哲
被      告  臺北市交通事件裁決所

代  表  人  蘇福智
訴訟代理人  楊承達
上列當事人間交通裁決事件，原告不服臺北市交通事件裁決所民
國110年11月22日北市裁罰字第22-A00G3Z011號裁決，提起行政
訴訟，本院判決如下：
    主  文
原告之訴駁回。
訴訟費用由原告負擔。
    事實及理由
一、程序事項：本件原告經合法通知，未於最後言詞辯論期日到
    場，核無行政訴訟法第218條準用民事訴訟法第386條各款所
    列情形，爰依被告之聲請，由其一造辯論而為判決。
二、事實概要：原告於民國110年11月20日上午4時9分許，駕駛
    車牌000-0000號租賃小客車，在臺北市中山區雙城街與農安
    街口，因有「拒絕接受酒精濃度測試之檢定（無駕駛執照）
    」之違規情事，被舉發機關臺北市政府警察局中山分局員警
    依道路交通管理處罰條例第35條第4項第2款規定，以A00G3Z
    011號通知單當場舉發，並於110年11月22日經原告申請作成
    北市裁罰字第22-A00G3Z011號裁決書，對原告裁處罰鍰新臺
    幣（下同）180,000元、自110年11月22日（裁決日）起3年
    內不得考領駕駛執照，並應參加道路交通安全講習。原告不
    服，遂提起本件行政訴訟。
三、原告主張：當日警方從農安街行駛到原告車前攔車不讓行駛
    ，要求下車盤查並實施酒測，伊當下驚慌失措而配合，事後
    發覺員警未依法律規定，不顧時間地點任意進行臨檢，本件
    應無攔查及對原告實施酒測的正當事由，對員警違法攔停提
    出異議等語。聲明：原處分撤銷。
四、被告答辯：舉發員警職務報告摘述，員警於110年11月20日
    上午4時9分，見原告駕駛系爭車輛紅線臨停於臺北市中山區
    雙城街與農安街轉角處，原告見警即自該址路旁未打方向燈
    駛出又突然煞停，員警遂依違反道路交通管理處罰條例第55
    條、第42條及警察職權行使法第7條規定上前攔查，惟攔查
    中發現原告有濃厚酒味，並依酒精感知器觀察確實有飲用酒
    類情事，遂依警察職權行使法第8條要求原告配合接受酒精
    濃度測試，員警遂於110年11月20日上午4時20分依法告知原
    告酒測效果 (含拒絕接受酒精濃度測試效果），有採證密錄
    器譯文（密錄器時間110年11月20日05：05：40) 中員警詢
    問原告，確認是否選擇拒絕酒測，原告選擇拒絕酒測（密錄
    器時間110年11月20日05：05：10至55)，原告簽署吐氣酒精
    濃度檢測程序暨拒測法律效果確認單（密錄器時間110年11
    月20日05：07：38)，員警詢問原告請問有駕照嗎？原告自
    稱有軍用駕照，員警告知監理機關得事後開立無駕駛執照駕
    車之舉發單（密錄器時間110年11月20日05：08：29)等為證
    。另臺北市政府警察局吐氣酒精濃度檢測程序暨拒測法律效
    果確認單「當面告知拒測法律效果」欄位亦有書面法律效果
    文字敘述，且原告於受稽查人簽名欄簽名，足證原告已知拒
    絕酒精濃度測試違反處罰條例第35條第4項法律效果。執勤
    員警於110年11月20日4時20分以口頭並輔以臺北市政府警察
    局吐氣酒精濃度檢測程序暨拒測法律效果確認單完整告知原
    告，「拒絕酒精濃度檢測法律效果」，並經原告簽名確認，
    舉發並無違反相關法令。並聲明：原告之訴駁回。
五、本院之判斷：　　
　㈠按道路交通管理處罰條例第35條第4項第2款規定：「汽機車
    駕駛人有下列各款情形之一者，處新臺幣十八萬元罰鍰，並
    當場移置保管該汽機車、吊銷其駕駛執照及施以道路交通安
    全講習；如肇事致人重傷或死亡者，吊銷其駕駛執照，並不
    得再考領：...二、拒絕接受第一項測試之檢定。 」；同條
    例第67條第2項前段：「汽車駕駛人，曾依第29條第4項、第
    30條第3項、第35條第3項前段、第4項前段、第43條第2項、
    第3項、第45條第3項、第61條第1項第3款、第4款後段、第6
    2條第4項前段規定吊銷駕駛執照者，3年內不得考領駕駛執
    照」。
　㈡原告於110年11月20日清晨4時9分許駕駛上開汽車行經雙城街
    與農安街轉角處，因涉有違反交通規則之情事，為警攔查，
    並因當場原告所表現之行為外觀及經酒精感知器觀初步偵測
    結果，具有酒駕之違規行為跡象，經警要求進行酒測，並告
    知拒絕酒測之法律效果後，原告拒絕接受測試檢定等事實，
    為原告起訴狀及原告於本院第一次言詞辯論程序時所自承，
    並有監視器錄影畫面翻拍照片、原告簽名之臺北市政府警察
    局吐氣酒精濃度檢測程序暨拒絕法律效果確認單等證據在卷
    ，原告確有拒絕接受酒精濃度測試之檢定之行為事實，堪予
    認定。
　㈢原告不爭執其拒絕接受道路交通管理處罰條例第35條第1項測
    試之檢定，而以警方無攔停盤查之正當事由，亦無要求其進
    行上項測試檢定之正當事由，進而主張其無接受上項測試檢
    定之作為義務，應無構成同條第4項第2項關於不作為之處罰
    規定。惟查，上揭條例第35條第4項共有4款規定，第1款係
    明定行經警察機關設有告示執行酒精濃度測試檢定之處所，
    不依指示停車接受稽查之行為態樣；第2款則係規範經警要
    求進行但針對拒絕接受酒精濃度測試檢定之情形；其餘第3
    、4款則為故意阻撓或妨害測試檢定結果正確性之行為之處
    罰。故除行經警察機關設有告示執行酒精濃度測試檢定處所
    而拒絕接受測試檢定者外，若警方於攔查時發現駕駛人涉有
    違反酒駕規定而出於蒐證及確認違規成立與否之目的，本得
    當場要求實施酒精濃度測試檢定，駕駛人若經要求實施測試
    卻無正當理由予以拒絕者，即構成上揭條例第35條第4項第2
    款規定之違反。依警察職權行使法第8條規定：「（第1 項
    ）警察對於已發生危害或依客觀合理判斷易生危害之交通工
    具，得予以攔停並採行下列措施：一、要求駕駛人或乘客出
    示相關證件或查證其身份。二、檢查引擎、車身號碼或其他
    足資識別之特徵。三、要求駕駛人接受酒精濃度測試之檢定
    。（第2項）警察因前項交通工具之駕駛人或乘客有異常舉
    動合理懷疑其將有危害行為時，得強制其離車；有事實足認
    其有犯罪之虞者，並得檢查交通工具。」，是警察對於依客
    觀合理判斷易生危害之交通工具，得予以攔停及盤查，此即
    其實施攔查之正當事由。而駕駛人若已有違規行為發生除可
    認為若放任其交通工具繼續行駛，恐有繼續違規而危害交通
    安全之虞外，本得為舉發違規之目的而予以攔停及盤查。又
    若於盤查時因駕駛人行跡可疑而有相當客觀外形表現呈現有
    酒駕之犯罪或違規情事者，本於確認事實及蒐證目的，並避
    免其繼續酒駕上路致生公共安全上危險，自得依上揭規定要
    求駕駛人接受酒精濃度測試之檢定，此與司法院大法官釋字
    第699號解釋理由書所明揭：「依法維持公共秩序，保護社
    會安全，防止一切危害，促進人民福利，乃警察之任務（警
    察法第2條規定參照）。警察對於已發生危害或依客觀合理
    判斷易生危害之交通工具，得予以攔停，要求駕駛人接受酒
    精濃度測試之檢定（警察職權行使法第8條第1項第3款、刑
    法第185條之3、道路交通管理處罰條例第35條及道路交通安
    全規則第114條第2款規定參照），是駕駛人有依法配合酒測
    之義務。」等語，乃相符合。
　㈣被告主張警方有合理之原因攔停檢查及要求原告進行酒測而
    為原告拒絕之情事，有被告提出之錄影光碟在卷為證，本院
    於111年4月15日審理期日勘驗採證光碟而就其物理性之記錄
    內容採為證據，並納入裁判心證而認定如下：
　1.「CCTV畫面」內容，如下：原告車輛在畫面第1秒鐘出現在
    道路中央，車子的三分之二有跨越雙黃線之違規行為。 
　2.「2021_1120_001」內容，如下：在影像29秒時，警員問原
    告是否酒測，原告沒有回答；另一名警員問是否拒測？原告
    點頭。　
　3.本件原告當時駕駛汽車之情況，從光碟影像可知其有跨越雙
    黃線之違規情狀，佐以當日值勤員警於言詞辯論期到場結證
    ：「當時騎警用摩托車巡邏，經過臺北市中山區雙城街與農
    安街口，發現一台自小客車紅線停在轉角處，駕駛看到我時
    ，往前滑行了一下，接下來沒打方向燈就往外切，我才去把
    他攔下來。攔下後告知對方紅線不得停車，並聞到酒味，就
    以酒精感知器探知他有酒後駕車的跡象（感知器亮起紅燈表
    示有酒精反應），認為原告涉嫌有酒駕行為，且對談也有散
    發酒味，才進行酒測程序，當下問他有無喝酒，他也有承認
    有喝，後續我就用電話聯絡同事帶酒測器到現場進行酒測程
    序」等語，舉發員警既於執勤巡邏過程中親見原告駕車之態
    樣有異，攔下原告車輛及盤問後復聞到原告身上有濃厚之酒
    味，乃用酒精感知器進行初步偵測後，呈現有酒精反應，舉
    發員警對此依客觀合理判斷原告疑有酒後駕車之行為，則舉
    發員警顯有相當理由予以攔查並對原告進行酒測，揆諸前揭
    說明，難謂有何不當。　
　4.原告雖另於言詞辯論期日主張員警應於攔檢時即打開密錄器
    ，本件員警未全程錄影，其中一段過程係員警勸誘原告拒絕
    酒測對自己比較有利的話，沒有在被告提出之錄影光碟中，
    原告拒測係受員警引誘，不應受罰云云。惟查，本件取締員
    警到庭結證表示：「當天酒測程序時，我先詢問原告喝酒結
    束過了多久？原告回答喝酒結束未滿15分鐘。當下原告車上
    另外有人去旁邊超商買了礦泉水讓原告漱口，等我跟他確認
    完喝酒時間結束多久並告知可以拒測、拒測的法律效果後，
    請他在酒精檢測程序及法律效果確認單上簽名，代表原告確
    認了喝完酒結束時間及當場有告知其拒測的法律效果，以及
    他可以選擇拒測的權利等。原告簽完名後，要求考慮，我也
    給他時間考慮，他考慮了大概40分鐘，期間一直拜託我們再
    等他、讓他再考慮一下，最後他選擇拒測。我跟他說最遲上
    午5時整要施測，到了5點我明確問原告要不要施測，他回答
    要拒測，當場我有製單，原告也有簽收，並移置保管車輛。
    」、「密錄器的中間沒有保存，因為只有在實施酒測當下會
    開密錄器。剛開始巡邏、攔下時密錄器都有開，但是原告拜
    託我們再等候他，因擔心等待時間過長，密錄器電量無法撐
    那麼久，所以中間有關掉」等語，即否認有不當引誘原告拒
    測之情事，而僅為告知原告有接受或不接受酒測之選擇，但
    不接受酒測之處罰效果，亦有同時告知。再者，酒精檢測程
    序除非有特殊狀況（例如肇事拒絕接受或肇事無法實施第一
    項測試之檢定），不得強制實施，易言之，於駕駛人表明不
    願接受施測者，本即無從強制實施，因此以通俗的話來講，
    說有自行選擇接受施測或拒測之權，亦與實際並無不符，難
    謂有何誤導或不當勸誘。觀諸卷內資料，原告從被攔停至酒
    測時，時間長達1小時，中間冗長等候時間員警於原告要求
    考慮是否接受施測之期間，暫時將密錄器關閉以確保嗣後酒
    測過程能全程記錄，非無正當理由。且原告係於明白拒測後
    果下，自己簽字表示選擇拒測，亦即係在其自由意志下作出
    選擇，願意接受拒測之處罰後果，豈可出爾反爾、事後反悔
    而藉故推諉責任，將自己所犯過錯悉數賴在別人身上，全不
    檢討自己無照酒駕所生危害公共安全之惡劣行徑，毫無悔改
    之意。原告係在員警告知拒絕酒測之效果後，經長達40分鐘
    時間考慮後仍未加以配合，原告有拒絕接受酒精濃度測試檢
    定之違規事實，灼然甚明。原告徒以員警未依法律規定，不
    顧時間地點任意對伊進行臨檢，本件應無攔查及酒測的正當
    事由等語置辯，顯無理由。
六、綜上所述，原告於上開時、地確有拒絕接受酒精濃度測試之
    檢定之違規事實，核其事證已臻明確，堪予認定。從而，被
    告依道路交通管理處罰條例第35條第4項第2款、第67條第2
    項前段及違反道路交通管理事件統一裁罰基準表及處理細則
    等規定，裁處原告罰鍰18萬元、裁決日起3年內不得重新考
    領駕駛執照，並應參加道路交通安全講習，核無違誤。原處
    分查無違法，原告訴請撤銷原處分為無理由，應予駁回。
七、本件判決基礎已臻明確，兩造其餘之攻擊防禦方法及訴訟資
    料經本院斟酌後，核與判決不生影響，無一一論述之必要。
八、據上論結，本件原告之訴為無理由，依行政訴訟法第237條
    之8第1項、第98條第1項前段，判決如主文。
中　　華　　民　　國　　111 　年　　7 　　月　　15　　日
　　　　　　　　　行政訴訟庭　法　官　沈培錚
以上正本係照原本作成。
如不服本判決，應於判決送達後20日內，向本院提出上訴狀，上
訴狀並應記載上訴理由，表明關於原判決所違背之法令及其具體
內容或依訴訟資料可認為原判決有違背法令之具體事實，其未表
明上訴理由者，應於提出上訴後20日內向本院補提理由書（上訴
狀及上訴理由書均須按他造人數附繕本，如未按期補提上訴理由
書，則逕予駁回上訴），並應繳納上訴費新臺幣750元。
中　　華　　民　　國　　111 　年　　7 　　月　　15　　日
　　　　　　　　　　　　　　　書記官　黃慧中